【裁判字號】    99,上易,46
【裁判日期】    990422
【裁判案由】    故買贓物
【裁判全文】
臺灣高等法院臺中分院刑事判決          99年度上易字第46號
上  訴  人
即  被  告  丁○○
選任辯護人  陳武璋律師
上列上訴人因故買贓物案件，不服臺灣臺中地方法院98年度易字
第3278號中華民國98年11月24日第一審判決（起訴案號：臺灣臺
中地方法院檢察署98年度偵字第21883號），提起上訴，本院判
決如下：
    主  文
上訴駁回。
    事  實
一、丁○○曾於民國92年間因故買贓物案件，經本院判處有期徒
    刑3月確定，於93年4月16日以易科罰金執行完畢。詎其竟不
    知警省悔悟。緣其在跳蚤市場擺設攤位，以收購、修理、販
    售二手監視器鏡頭、汽車音響等電器產品為業，依其智識程
    度、銷售業務經驗及一般社會之通見，已知悉乙○○（所犯
    竊盜罪，另案由法院審理）於98年2月3日持至臺中市○○區
    ○○路之東光跳蚤市場兜售之如附表所示之汽車音響2台（
    起訴書僅記載1台），係於附表所示時間、地點，自附表所
    示被害人之汽車內所竊得，屬來路不明之贓物，竟仍以新臺
    幣（下同）5百元之價格予以買受。嗣經警查獲乙○○所涉
    犯之竊盜罪行，而依循乙○○之供述循線查獲丁○○，並扣
    得如附表所示之汽車音響2台（已發還被害人）。
二、案經臺中縣警察局清水分局報告臺灣臺中地方法院檢察署檢
    察官偵查起訴。
    理  由
壹、證據能力方面
    按被告以外之人（包括證人、鑑定人、告訴人、被害人及共
    同被告等）於審判外之陳述，雖不符刑事訴訟法第159條之1
    至之4等四條之規定，而經當事人於審判程序同意作為證據
    ，法院審酌該言詞陳述或書面陳述作成時之情況，認為適當
    者，亦得為證據；當事人、代理人或辯護人於法院調查證據
    時，知有刑事訴訟法第159條第1項不得為證據之情形，而未
    於言詞辯論終結前聲明異議者，視為有前項之同意，同法第
    159條之5定有明文。立法意旨在於傳聞證據未經當事人之反
    對詰問予以核實，原則上先予排除；惟若當事人已放棄反對
    詰問權，於審判程序中表明同意該等傳聞證據可作為證據；
    或於言詞辯論終結前未聲明異議，基於尊重當事人對傳聞證
    據之處分權及證據資料愈豐富，愈有助於真實發見之理念，
    且強化言詞辯論主義，使訴訟程序得以順暢進行，上開傳聞
    證據亦均具有證據能力。被告丁○○及其辯護人就證人乙○○、丙○○、戊○○於警詢、偵查中之陳述，已同意有證據
    能力，本院審酌上開陳述作成時之客觀狀況，並無任何遭不
    當施壓或干擾，亦未有具體事證顯示渠等有遭受不當取供之
    情形，因認以之作為本件之證據亦屬適當，揆諸上開規定，
    自有證據能力。
貳、實體方面
一、訊據被告丁○○矢口否認有何故買贓物之犯行，辯稱：乙○○是帶2台汽車音響到跳蚤市場，其僅收購1台（CD105、序
    號MR-9000N），另1台VCD是故障的，其不是用買的，是乙○○叫其處理，意思是要叫其丟掉，其當時有問乙○○是否為
    贓物，且其有向乙○○表示如果是贓物就不收，並有要求乙○○出具切結書，同時核對乙○○之身分證件，其根本不知
    道乙○○所持以販賣之汽車音響是失竊之贓物云云。然查：
(一)、如附表所示之汽車音響，確實係乙○○因竊盜所得之贓物等
    情，除據乙○○證述在卷外，並經被害人戊○○、丙○○於
    警詢時證述屬實，復有臺中縣警察局清水分局偵查隊贓物領
    據2紙在卷可稽（警卷第17、20頁）。另被告確實於98年2月
    3日以500元之代價，向乙○○買入如附表所示之汽車音響2
    台，並據證人乙○○於警詢時證稱：「2台音響販售新臺幣5
    00元。」、「我每次均將竊得之物品販售給丁○○。」等語
    屬實，復有乙○○書立之讓渡切結書1紙（警卷第39頁）、
    台中縣警察局清水分局扣押筆錄、扣押物品目錄表、現場蒐
    證照片（警卷第28～38頁）附卷可稽。被告雖辯稱：乙○○
    向其兜售之2台汽車音響中有1台是故障的，故實際上其係以
    500元之價格向乙○○購買1台汽車音響云云，惟依上開乙○○書立之讓渡切結書上載明該次出售之汽車音響有「MR-9
    000N」、「AMWOOD SX-888 VCD」共2台及故障之「PASSION
    CD-105」1台。復依贓物領據顯示，被告所購買之MR-9000N
    型號汽車音響為被害人戊○○失竊之贓物；另其所購買之SX
    -888VCD則係被害人丙○○失竊之贓物，又乙○○所簽立之
    上開讓渡切結書上亦載明「PASSION  CD-105故障汽車音
    」字樣，且警卷第38頁所附被害人戊○○、丙○○失竊之汽
    車音響照片上，顯示之型號分別為「MR-9000N」、「AMWOOD
    SX-888 VCD」，其上並無「PASSION  CD-105」字樣之記載
    。則被告所稱故障之汽車音響應非被害人戊○○、丙○○所
    失竊之汽車音響甚明，是被告確係以500元向乙○○購買被
    害人戊○○、丙○○之2台失竊汽車音響無誤，被告之上開
    辯解尚難採信。從而，被告於客觀上確實有向乙○○買入贓
    物之事實無訛。基此，本件主要應審究者，厥為被告於收購
    上揭乙○○所兜售之汽車音響時，主觀上是否有該等物品係
    屬贓物之認識？
(二)、按刑法第349條第2項故買贓物罪之成立，以行為人具有故意
    為其成立要件，至於故意，則包括直接故意與間接故意，即
    對贓物有不確定之認識而仍收買之，亦應成立收受贓物罪，
    如不相識者，以廉價或不相當之價格，或未合理交代來源而
    兜售貨品，因其遠低於市價或來源不明，心疑其為贓物，貪
    圖價廉或其他考慮，而予以收購之，即應成立故買贓物罪。
    又我國並未禁止二手物品之交易買賣，然鑑於此類交易金額
    非鉅，買受者多僅就產品外觀之新舊、有無損壞及功能是否
    故障等進行估價，出賣人亦無須負擔產品維修、保固或更換
    瑕疵品等售後服務，性質上屬於一次性之交易活動，且買受
    人並無足夠能力得以針對出賣人身分、產品來源等進行確實
    之徵信，故有採取出具「讓渡書」、「切結書」、「買賣契
    約書」之方式進行交易者，即由出賣人以書面聲明交易標的
    之來源正當且非盜贓等事項，作為雙方權利義務之憑據，此
    乃一般民間二手（中古）交易之常態。
(三)、證人乙○○除於98年2月3日持被害人戊○○、丙○○失竊之
    2台汽車音響前往販賣予被告外，在此之前，己有5、6次至
    臺中市○○區○○路之東光跳蚤市場兜售物品予被告之紀錄
    ，且販賣之物品即為汽車音響或攝影機，業據證人乙○○證
    述屬實（警卷第7頁、原審卷第56頁筆錄），並有乙○○簽
    立之97年8月27日讓渡切結書影本1份、97年8月31日讓渡切
    結書影本1份、97年10月11日讓渡切結書影本1份、97年10月
    21日讓渡切結書影本1份、97年10月24日讓渡切結書影本1份
    附於警卷可參。且證人乙○○於原審審理時復證稱：被告雖
    有向其詢問汽車音響之來源，惟其沒有回答，且被告亦未再
    追問等語（原審卷第55頁背面）。茲被告多次向證人乙○○
    收購屬性相同且重複之物品，已違通常個人銷售自己所有中
    古物品之交易常情。且被告既係在跳蚤市場收購、修理、販
    售二手監視器鏡頭、汽車音響等電器產品為業，對於物流通
    路亦當有相當程度之知悉，則其對於該等汽車音響之來源可
    疑一節，實難諉言不知。
(四)、另本件雖有證人乙○○銷贓時所簽立之讓渡切結書可按（警
    卷第39頁）。惟證人乙○○證稱：其當時在切結書上並沒有
    書寫物品之名稱及型號，品名與數量係被告填寫，其不清楚
    被告在切結書上寫了幾件音響的型號；且曾經於嗣後販賣物
    品予被告時，被告還將先前書立之切結書拿出來加上當次販
    賣之物品等語（見原審卷第57頁筆錄）。顯見被告此部分所
    要求作為雙方權利義務重要憑據之讓渡切結書之簽立，僅徒
    具形式之意義，被告實未就證人乙○○所販售之汽車音響詳
    究其來源正當，或命乙○○逐一聲明保證之，與一般民間二
    手舊貨交易之常態已有歧異，此舉更凸顯被告無非僅為掩飾
    物品取得之來源，企圖將乙○○銷售之物品與來源合法之同
    類商品加以混淆，增加司法偵查與贓物辨識之困難度。是
    本件被告向乙○○購買之汽車音響縱有讓渡切結書以資佐證
    ，仍無礙於本院對其確有故買贓物主觀犯意之認定。
(五)、況本件依被害人丙○○、戊○○等人之指陳，渠等所裝設之
    汽車音響價值分別約6千元及4千元不等（參上開贓物領據所
    載），然被告竟以顯不相當之代價即5百元之價格，即得以
    向乙○○買受。益徵被告於乙○○持以銷贓之際，即已知悉
    上開汽車音響為贓物，其主觀上具有故買贓物之不法犯意甚
    明。另檢察官曾將本案犯罪事實移送臺灣臺中地方法院98年
    度易字第602號案件請求併案審理，該案判決雖於退併辦之
    理由內敘明不能論斷被告有故買贓物之犯行，惟該案上訴後
    ，本院98年度上易字第1017號判決並未認同該部分理由，而
    以請求併案審理部分與論罪科刑部分並無集合犯實質上一罪
    之關係，故予退回原機關另行依法處理，顯然臺灣臺中地方
    法院98年度易字第602號判決理由內關於本案犯行之論斷，
    並無實質確定力，併此敘明。
(六)、綜上所述，被告之所辯無非事後卸責之詞，不足採信，事證
    已臻明確，其故買贓物犯行洵堪認定。
二、論罪科刑
(一)、核被告所為，係犯刑法第349條第2項之故買贓物罪。被告以
    一行為向乙○○故買2件分別屬被害人戊○○、丙○○遭竊
    之贓物，為想像競合犯，應依刑法第55條前段之規定從一情
    節較重者（即價值較高之丙○○失竊汽車音響）處斷。檢察
    官雖僅就被告收購其中1台汽車音響（被害人丙○○失竊之
    AMWOOD SX-800VCD音響）起訴，惟依證人乙○○書立之讓渡
    切結書所示，其上記載之「MR-9000N」、「AMWOOD SX-800
    VCD」型號之汽車音響，正是被害人戊○○、丙○○2人於附
    表所示時間所失竊之汽車音響；再參酌證人乙○○於原審審
    理中證稱：98年2月3日當天確實拿2台汽車音響賣予被告等
    語（原審卷第57頁），且被告亦為相同之供述，堪認被告當
    天係1次向乙○○收購2台汽車音響無誤。上開故買被害人戊○○失竊贓物之事實部分，雖未據公訴人起訴，惟與已起訴
    之前開有罪部分事實，具有想像競合犯之裁判上一罪關係，
    為起訴效力所及，本院自得一併加以審理。至於讓渡切結書
    上另記載之「PASSION CD-105」之物品，被告丁○○辯稱係
    其他2台音響，其中1台之另一組型號，惟此辯解並不足採，
    已如前述，然依卷內相關資料，亦無從認定「PASSION  CD
    -105」汽車音響係屬贓物，自與被告本案故買贓物之犯行無
    關，此部分無從併予審酌，附此敘明。
(二)、被告曾於92年間因故買贓物案件，經本院判處有期徒刑3月
    確定，於93年4月16日以易科罰金執行完畢，此有臺灣高等
    法院被告前案紀錄表可查，其於有期徒刑之執行完畢後，5
    年以內故意再犯本件有期徒刑以上之罪，為累犯，應依刑法
    第47條第1項之規定加重其刑。
三、原審認被告罪證明確，適用刑法第349條第2項、第47條第1
    項、刑法施行法第1條之1第1項、第2項前段規定，予以論罪
    科刑，並審酌被告囿於貪念而以低價故買贓物，既侵害被害
    人丙○○、戊○○之財產權益，亦使被竊取之物難於追及或
    回復，並助長竊風之盛行，已無足取，況其素行不佳，前即
    曾因贓物案件，受徒刑之科處及執行，猶心存僥倖，不知守
    法營業，反而貪小便宜，向乙○○故買贓物，再參以被告另
    因故買贓物案件，經本院以98年度上易字第1017號判處應執
    行有期徒刑1年6月確定（現正執行中），參照卷附之上開判
    決書所載，被告故買之贓物數量多達近百個，提供竊嫌銷贓
    管道，實為收贓之大宗，對社會治安及個人財產之危害甚鉅
    非小，事後猶缺乏對自己犯行展現悔悟心意之具體表現等一
    切情狀，量處有期徒刑7月。復說明刑罰之執行，係對於人
    身及財產之侵害，應止於犯罪行為人之一身為原則。沒收為
    從刑之一種；刑法上所謂屬於犯罪行為人因犯罪所得之沒收
    物，乃指無他人得對於該物主張法律上之權利者而言；倘該
    物原屬被害人所有，而為犯罪行為人因犯罪而取得或變易獲
    得，該被害人既仍得對之為法律上權利之主張，自難認該當
    於沒收之要件（最高法院97年度台上字第2250號判決要旨參
    照）。故認扣案之汽車音響2台係屬贓物，且業據被害人領
    回，有贓物領據2紙在卷可佐，自非係被告犯罪所得應以宣
    告沒收之物；及另扣案之讓渡切結書共計10張，不論與本案
    是否有關，均係各該出賣人於銷售二手商品予被告時所書立
    ，以為雙方權利義務之憑據，亦係買賣交易之憑證，其所佐
    證者乃係雙方曾有買賣關係之締結，但與在刑法上是否即構
    成故買贓物未必具體相關，因此，該等讓渡切結書亦不宜認
    係被告所有直接供犯罪所用或所得之物，自亦無從併予諭知
    沒收。經核其認事用法並無不當，量刑亦稱妥適，被告猶執
    前詞否認犯罪，其上訴為無理由，應予駁回
據上論斷，應依刑事訴訟法第368條，判決如主文。
本案經檢察官甲○○到庭執行職務。
中    華    民    國    99    年    4     月    22    日
            刑事第八庭  審判長法  官  羅  得  村
                              法  官  賴  妙  雲
                              法  官  簡  源  希
上列正本證明與原本無異。
不得上訴。
                              書記官  陳  俞  豪
中    華    民    國    99    年    4     月    22    日
附錄論罪科刑法條：
刑法第349條第2項
搬運、寄藏、故買贓物或為牙保者，處5年以下有期徒刑、拘役
或科或併科1千元以下罰金。
附表:
┌──┬──────┬──────────┬───────────┬────────┬───┐
│編號│時間        │地                點│竊     盜     方    式│竊   得   財  物│被害人│
├──┼──────┼──────────┼───────────┼────────┼───┤
│  │98年1 月31日│臺中市○區○○路與五│以可觀上足供兇器使用之│ETC收費儲值卡1張│戊○○│
│    │凌晨0時許   │順街口之車牌號碼2U－│螺絲起子，敲破車窗玻璃│、汽車音響1 台（│      │
│    │            │3923號自小客車內。  │（毀損部分，未據告訴）│型號：MR-9000N）│      │
│    │            │                    │，入內徒手行竊。      │                │      │
├──┼──────┼──────────┼───────────┼────────┼───┤
│  │98年2月1日凌│臺中市○區○○路164 │同上                  │汽車音響1 台    │丙○○│
│    │晨4時許     │號之車牌號碼VM－8879│                      │（型號：AMWOOD  │      │
│    │            │號自小客車內。      │                      │SX-800VCD）     │      │
└──┴──────┴──────────┴───────────┴────────┴───┘

司法院資訊處製作；財團法人民間司法改革基金會備份。
